【裁判字號】    99,台上,596
【裁判日期】    990408
【裁判案由】    侵權行為損害賠償
【裁判全文】
最高法院民事裁定              九十九年度台上字第五九六號
上  訴  人  甲○○
            乙○○
共      同
訴訟代理人  吳中和律師
被 上訴 人  彰化縣員林鎮農會
法定代理人  丙○○
訴訟代理人  王一翰律師
上列當事人間請求侵權行為損害賠償事件，上訴人對於中華民國
九十八年三月二十四日台灣高等法院台中分院更審判決（九十六
年度重訴更(一)字第一號），提起上訴，本院裁定如下：
    主  文
上訴駁回。
上訴訴訟費用由上訴人負擔。
    理  由
按上訴第三審法院，非以原判決違背法令為理由，不得為之。又
提起上訴，上訴狀內應記載上訴理由，表明原判決所違背之法令
及其具體內容，暨依訴訟資料合於該違背法令之具體事實；其依
民事訴訟法第四百六十九條之一規定提起上訴者，並應具體敘述
為從事法之續造、確保裁判之一致性或其他所涉及之法律見解具
有原則上重要性之理由。同法第四百六十七條、第四百七十條第
二項定有明文。而依同法第四百六十八條規定，判決不適用法規
或適用不當者，為違背法令；依同法第四百六十九條規定，判決
有該條所列各款情形之一者，為當然違背法令。是當事人提起上
訴，如以同法第四百六十九條所列各款情形為理由時，其上訴狀
或理由書應表明該判決有合於各該條款規定情形之具體內容，及
係依何訴訟資料合於該違背法令之具體事實。如依同法第四百六
十八條規定，以原判決有不適用法規或適用法規不當為理由時，
其上訴狀或理由書應表明該判決所違背之法令條項，或有關判例
、解釋字號，或成文法以外之習慣或法理等及其具體內容，暨係
依何訴訟資料合於該違背法令之具體事實，並具體敘述為從事法
之續造、確保裁判之一致性或其他所涉及之法律見解具有原則上
重要性之理由。上訴狀或理由書如未依上述方法表明，或其所表
明者與上開法條規定不合時，即難認為已合法表明上訴理由，其
上訴自非合法。本件上訴人對於原判決提起上訴，雖以被上訴人
於原審自認於民國八十七年八月三十一日或同年十二月十六日、
八十八年一月二十一日即知悉伊所為之侵權行為及其損害，卻遲
至九十年十二月六日始提起本件訴訟，其請求權之行使，已逾二
年時效，伊已為時效之抗辯，乃原審仍命伊為給付，顯違背民法
第一百九十七條第一項、第一百四十四條第一項暨民事訴訟法第
二百七十九條第一項規定云云，指摘原判決為不當。惟上訴人於
原審係抗辯被上訴人於八十九年五月間知悉本件侵權行為及其損
害，於九十年十二月六日起訴，其請求權固未罹於時效，但僅及
於其起訴請求上訴人乙○○賠償之新台幣（下同）一千二百十六
萬八千六百元，請求上訴人甲○○賠償之一千二百零六萬四千六
百二十九元，不及於被上訴人於九十三年九月二十四日以後多次
擴張請求部分等語（見原審更字卷一一○、一二七至一二八頁）
，所稱被上訴人知悉侵權行為人及其損害之時間為八十九年五月
間，而被上訴人既於九十年十二月六日起訴，且未對上訴人為擴
張請求，則原審認上訴人不得為時效之抗辯，原無違背法令可言
；況被上訴人於原審僅陳稱「八十七年八月三十一日訴外人中央
存款保險公司對伊信用部為檢查，至遲於同年年底伊農會即收到
檢查報告，當時伊農會理事長游松雄（即第一審共同被告）即明
知或可得而知總幹事游坤勝涉及不法」、「如八十七年十二月十
六日訴外人游旺泉借款時，或八十八年一月二十一日游坤勝申請
塗銷抵押權時，游松雄能確實審核，游坤勝便不會食髓知味，陸
續違法貸款及塗銷抵押權，導致伊受損」等語（見原審更字卷二
六八至二六九頁），並未自認其於上開時點知悉上訴人所為之侵
權行為，顯無訴訟資料可認原判決有違背法令之具體事實；且上
訴人亦未具體敘述為從事法之續造、確保裁判之一致性或其他所
涉及之法律見解具有原則上重要性之理由，尤難認其已合法表明
上訴理由。依首揭說明，應認其上訴為不合法。
據上論結，本件上訴為不合法。依民事訴訟法第四百八十一條、
第四百四十四條第一項、第九十五條、第七十八條，裁定如主文
。
中    華    民    國  九十九  年    四    月    八    日
                      最高法院民事第一庭
                          審判長法官  蕭  亨  國
                                法官  葉  勝  利
                                法官  高  孟  焄
                                法官  鄭  玉  山
                                法官  黃  義  豐
本件正本證明與原本無異
                                      書  記  官
中    華    民    國  九十九  年    四    月   二十   日
                                                      Ｑ

司法院資訊處製作；財團法人民間司法改革基金會備份。
